最高法院刑事判決　　　　　　九十六年度台上字第六八一七號
上　訴　人　甲○○
　　　　　　丁○○
　　　　　　乙○○
　　　　　　丙○○
　　　　　　戊○○
　　　　　　己○○
　　　　　　壬○○
　　　　　　庚○○（原名曾憲輝）
　　　　　　辛○○
　　　　　　癸○○
上列上訴人等因常業詐欺案件，不服台灣高等法院台中分院中華
民國九十五年十二月十四日第二審判決（九十五年度上訴字第二
二四三號，起訴案號：台灣台中地方法院檢察署九十四年度偵字
第一三四六六、一六一五三、一六一五四、一六二八五號），提
起上訴，本院判決如下：
    主  文
原判決關於甲○○、乙○○、壬○○、辛○○、庚○○（原名曾
憲輝）、丁○○、丙○○、己○○、戊○○、癸○○部分均撤銷
，發回台灣高等法院台中分院。
    理  由
本件原判決撤銷第一審關於上訴人甲○○、乙○○、壬○○、辛
○○、曾憲輝、丁○○、丙○○、己○○、戊○○、癸○○部分
之科刑判決，改判依刑法修正前常業犯之規定，論處上訴人等共
同犯常業詐欺取財罪各罪刑，固非無見。
惟查：（一）有罪判決書應分別記載犯罪事實及理由，而事實一
欄，為判斷其適用法令當否之準據，法院應將依職權認定與論罪
科刑有關之事實，翔實記載，然後於理由內逐一說明其憑以認定
之證據，並使事實認定與理由說明，互相適合，方為合法。倘若
事實認定與理由說明，不相一致，或事實或理由欄內之記載，前
後齟齬，按諸刑事訴訟法第三百七十九條第十四款後段規定，均
屬判決理由矛盾，當然為違背法令。原判決事實認定，本案之詐
欺集團係由王泓寓居首負責操控、指揮，並先後以登報應徵方式
招募成員加入該詐騙集團，除乙○○、丙○○、丁○○係於民國
九十二年底應徵加入外，己○○係於九十四年初應徵加入，戊○
○、壬○○係於九十三年七月應徵加入，庚○○（原名曾憲輝）
係於九十四年六月應徵加入，辛○○係於九十四年七月中旬應徵
加入，癸○○係於九十四年七月應徵加入；甲○○則係自九十四
年六月間加入等情（原判決第四頁），倘若無訛，則除乙○○、
丙○○、丁○○三人外，其餘上訴人等於未加入詐欺集團前所發
生之詐欺事實，自不能概令其等均負共同正犯之責。本件原判決
理由敘明乙○○、丙○○、丁○○、林妙瑱、戊○○、己○○、
庚○○、辛○○、壬○○、癸○○等十人，就彼等與王泓寓共同
詐騙如原判決附表（下稱附表）一〔編號19之至、編號39之
、、編號69（原判決誤植為70，已裁定更正）之至、編
號78（原判決誤植為79，已裁定更正）之、、編號90（原判
決誤植為91，已裁定更正）之、等十八次部分除外〕所示之
詐欺方式，詐騙如附表一（編號19之至、編號39之、、
編號69之至、編號78之、、編號90之、、編號 103
、105、106、110至 120、123、125、128部分除外）所示被害人
財物之事實部分，彼等及甲○○共十一人與王泓寓間，均有犯意
聯絡及行為分擔，皆為共同正犯等語（見原判決第六、十二頁）
，然原判決如何認定戊○○、壬○○於未加入詐欺集團前，即九
十三年七月應徵加入前就附表一編號24、121、122部分犯行；己
○○於九十四年初應徵加入前就附表一編號24、29、42、55、73
、97、109、122部分犯行；庚○○、甲○○於九十四年六月應徵
加入或提供人頭帳戶前就附表一編號 1、2、3、22、23、24、26
、29、32、33、34、41、42、43、46、52、53、54、55、56、67
、73、77、78、97、102、108、109、121、122 部分犯行；癸○
○於九十四年七月應徵加入前就附表一編號1、2、3、4、5、6、
7、8、22、23、24、26、29、31、32、33、34、40、41、42、43
、46、49、51、52、53、54、55、56、62、63、67、68、73、77
、78、84、85、97、100、102、104、108、109、121、122 部分
犯行；辛○○於九十四年七月中旬應徵加入前就附表一編號1、2
、3、4、5、6、7、8、22、23、24、26、29、31、32、33、34、
37、40、41、42、43、46、49、51、52、53、54、55、56、58、
62、63、66、67、68、69、73、77、78、83、84、85、86、87、
89、96、97、99、100、102、104、108、109、121、122、126部
分犯行，亦均應負共同正犯之責？原判決此部分事實之記載，前
後齟齬，且與理由之說明，不相一致，難謂無判決理由矛盾之違
背法令。（二）原判決理由敘明上訴人等係於九十四年八月十八
日為警查獲，其中主要成員王泓寓、甲○○等人已被第一審法院
裁定羈押，犯罪工具之行動電話已為警查扣，上訴人等應無繼續
詐騙上述被害人之可能，因將附表一編號19之至部分，不另
為無罪判決之諭知；附表一編號39之、、編號70之至、
編號79之、、編號91之、、編號103、105、106、110至
120、123、125、128等部分，則退由檢察官另為處理（見原判決
理由七）。如果上情無誤，附表一編號19之之款項係於九十四
年八月十九日所匯入，何以得認為係上訴人等所為？而附表一編
號11三筆匯款日期不詳之款項、編號90之之款項，能否計入上
訴人等犯罪所得？均非無疑義。再者，是否為上訴人等犯罪所得
，應視其詐騙之時間而定，而非以被害人匯款之時間為準。倘上
訴人係於九十四年八月十八日前施行詐術，而被害人因其詐騙，
而於九十四年八月十八日以後陸續匯款，該陸續所匯款項雖在九
十四年八月十八日之後，仍屬上訴人等詐騙所得。是附表上記載
之「犯罪時間」究為上訴人等施行詐術行騙之時間，抑為被害人
匯款之時間，自應查究明白。原審未予究明釐清，概予認定為「
犯罪時間」，並將九十四年八月十八日以後被害人匯入之款項，
均認非上訴人等所為，亦有可議。上訴人等上訴意旨指摘原判決
不當，尚非全無理由，應認原判決關於上訴人等部分有撤銷發回
更審之原因。又原判決不另為無罪之諭知部分（原判決第十七、
十八頁之理由七、八）與發回部分，有審判不可分之關係，應併
予發回。
據上論結，應依刑事訴訟法第三百九十七條、第四百零一條，判
決如主文。
中　　華　　民　　國　九十六　年   十二   月　  六    日
                      最高法院刑事第四庭
                          審判長法官  莊　登　照
                                法官  黃　一　鑫
                                法官  林　秀　夫
                                法官  徐　昌　錦
                                法官  許　錦　印
      本件正本證明與原本無異
                                      書  記  官
中　　華　　民　　國　九十六　年　 十二 　月　 十三 　日
                                                    M
